【裁判字號】    98,交聲,1137
【裁判日期】    980522
【裁判案由】    交管條例聲異
【裁判全文】
臺灣板橋地方法院交通事件裁定        98年度交聲字第1137號
原處分機關  交通部公路總局臺北區監理所板橋監理站
異  議  人
即受處分人  甲○○
上列異議人因違反道路交通管理處罰條例案件，對於交通部公路
總局臺北區監理所板橋監理站民國98年3 月31日板監裁字裁41-A
R0000000號所為之裁決處分，聲明異議，本院裁定如下：
    主  文
異議駁回。
    理  由
一、按受處分人不服第8 條主管機關所為之處罰，得於接到裁決
    之翌日起20日內向管轄地方法院聲明異議；而交通法庭認聲
    明異議不合法律上之程式，且無從補正者，應以裁定駁回之
    ，道路交通管理處罰條例第87條第1 項、道路交通案件處理
    辦法第18條前段分別定有明文。另依道路交通管理處罰條例
    第87條規定向管轄法院聲明異議之期間，自裁決送達之翌日
    起算，並得依法扣除在途期間，道路交通案件處理辦法第12
    條亦定有明文。而當事人非居住於處罰機關所在之鄉、鎮、
    市，且非居住於受理聲明異議案件法院之管轄區域者，按其
    居住地地方法院管轄區域內之在途期間日數（日數不同者，
    按最長日數，但臺灣高雄地方法院除居住於東沙島、太平島
    者以30日計外，餘以4 日計，福建金門地方法院除居住於烏
    坵鄉者以30日計外，餘以19日計），再加受理聲明異議案件
    法院管轄區域之在途期間日數（日數不同者，按最長日數，
    但臺灣高雄地方法院以4 日計，福建金門地方法院以19日計
    ），扣除在途期間法院訴訟當事人在途期間標準第4 條第1
    款第3 目亦規定甚明。次按，處理違反道路交通管理事件，
    有關文書送達之程序，依行政程序法之規定；送達，於應受
    送達人之住居所、事務所或營業所為之。但在行政機關辦公
    處所或他處會晤應受送達人時，得於會晤處所為之；於應送
    達處所不獲會晤應受送達人時，得將文書付與有辨別事理能
    力之同居人、受僱人或應送達處所之接收郵件人員；送達，
    不能依前二條規定為之者，得將文書寄存送達地之地方自治
    或警察機關，並作送達通知書兩份，一份黏貼於應受送達人
    住居所、事務所、營業所或其就業處所門首，另一份交由鄰
    居轉交或置於該送達處所信箱或其他適當位置，以為送達；
    前項情形，由郵政機關為送達者，得將文書寄存於送達地之
    郵政機關；行政程序法第72條第1 項、第73條第1 項、第74
    條第1 項、第2 項分別規定明確可循。
二、查，異議人自民國87年6 月26日起即設籍於臺北縣板橋市○
    ○街38號4 樓之28，迄今均未曾變更，且車號K6U-120 號重
    型機車登記之車主地址亦為臺北縣板橋市○○街38號4 樓之
    28，有個人基本資料查詢結果、公路監理電子閘門證號查詢
    機車駕駛人列印畫面各1 紙在卷可稽，足見臺北縣板橋市○
    ○街38號4 樓之28迄今仍係異議人之住所無疑，而本件原處
    分機關因異議人違反道路交通管理處罰條例第45條第13款之
    行為，於98年3 月31日以板監裁字裁41-AR0000000號裁處罰
    鍰新臺幣1,800 元，並記違規點數1 點，該裁決書以郵寄之
    方式向異議人住所即臺北縣板橋市○○街38號4 樓之28寄發
    ，然因未獲會晤異議人本人或其可受領文書之同居人、受雇
    人或接收郵件人員，並有難以留置送達之情形，而於98年4
    月3 日依行政程序法第74條第1 項、第2 項之規定，將該裁
    決書寄存於板橋民族路郵局，並將送達通知書置於該送達處
    所信箱或其他適當位置，以為送達等情事，有交通部公路總
    局臺北區監理所板橋監理站送達證書1 紙在卷可稽，故上開
    裁決書業已於98年4 月3 日發生送達之效力。又原處分機關
    係位於臺北縣中和市○○路○ 段116 號，異議人於受處分當
    時則係居住於臺北縣板橋市○○街38號4 樓之28，並不在原
    處分機關所在之鄉、鎮、市，然屬本院之管轄區域內，依上
    開規定所示，需扣除在途期間2 日，故異議人如欲聲明異議
    ，原應於接到裁決書之翌日起22日內即於98年4 月25日以前
    提出，惟期間末日適遇週休二日，故應以其休息日之次日即
    98年4 月27日代之，異議人遲至98年5 月4 日始行提出，此
    有蓋有原處分機關收件章之異議人所提聲明異議狀附卷為憑
    ，已逾法定不變期間，揆諸首揭說明，異議人聲明異議不合
    法律上之程式，應裁定予以駁回。
三、至異議人前於98年3 月11日固曾向原處分機關就本件違規行
    為陳述意見，惟按「受處分人，不服第8 條主管機關所為之
    處罰，得於接到裁決書之翌日起20日內，向管轄地方法院聲
    明異議」，道路交通管理處罰條例第87條第1 項定有明文，
    是得為向法院聲明異議之客體應係98年3 月31日板監裁字裁
    41-AR0000000號裁決處分，故於異議人在98年3 月11日就本
    件違規行為陳述意見時，原處分機關尚未就本件交通違規行
    為予以裁處，本件板監裁字裁41-AR0000000號裁決處分根本
    尚未存在，自難認異議人於98年3 月11日即已對尚未存在之
    本件板監裁字裁41-A R0000000 號裁決處分聲明異議，是異
    議人於原處分機關在98年3 月31日以板監裁字裁41-AR00000
    00號為本件裁決處分後，從未有任何意見陳述或對本件違規
    行為不服之意思表示，遲至98年5 月4 日始再具狀聲明異議
    ，自應認異議人係於98年5 月4 日始對本件板監裁字裁41-A
    R0000000號裁決處分聲明異議，附此敘明。
據上論斷，依道路交通管理處罰條例第87條第2 項，道路交通案
件處理辦法第18條前段，裁定如主文。
中    華    民    國    98    年    5     月    22    日
                      交通法庭  法  官        曾淑娟
上列正本證明與原本無異。
如不服本裁定，應於裁定送達後五日內敘明抗告理由，向本院提
出抗告狀。
                                書記官        謝雪紅
中    華    民    國    98    年    5     月    22    日


司法院資訊處製作；財團法人民間司法改革基金會備份。
